【裁判字號】    97,簡上,82
【裁判日期】    970703
【裁判案由】    侵權行為損害賠償
【裁判全文】
臺灣高雄地方法院民事判決              97年度簡上字第82號
上  訴  人
即  被  告  甲○○
                      號
輔  佐  人  乙○○
被  上訴人
即  原  告  丙○○○
上列當事人間請求侵權行為損害賠償事件，上訴人對於民國97年
1 月10日本院96年度鳳簡字第1742號第一審判決提起上訴，經本
院於民國97年6 月19日言詞辯論終結，判決如下：
      主      文
上訴駁回。
第二審訴訟費用由上訴人負擔。
      事實及理由
一、被上訴人起訴主張：上訴人以乩童為業，兩造因上訴人誤以
    為被上訴人擺放於門口待修之花瓶是要用來詛咒上訴人之骨
    灰罐，而生嫌隙。上訴人嗣於民國96年1 月18日見被上訴人
    適自外返回高雄縣鳳山市○○○路229 巷15弄107 號住處，
    竟趁被上訴人開門入內之際，拿取置於屋外之塑膠畚箕尾隨
    被上訴人入內，以之砸向被上訴人，復接續徒手毆打、猛抓
    被上訴人之頭、臉部及身體等處，致被上訴人受有右臉頰多
    處抓、擦傷、右前臂挫傷瘀腫疼痛，及上門牙脫落1 顆之傷
    害（下稱系爭傷害事件），被上訴人因而支出醫療費新台幣
    （下同）1,750 元、裝置假牙費用65,150元，並受有非財產
    上之損害30萬元，計共受有損害366,900 元（見原審卷第32
    頁）。為此，爰依侵權行為之法律關係，提起本件訴訟等語
    。（原審判決上訴人應給付被上訴人116,900 元及自96年9
    月12日起至清償日止，按年息5%計算之法定遲延利息，被上
    訴人就其敗訴部分之25萬元，並未提起上訴）並於本院聲明
    ：上訴駁回。
二、上訴人則以：事發當日係上訴人遭被上訴人毆打，上訴人始
    為本件被害人。上訴人長年洗腎，身體孱弱，並無可能傷害
    被上訴人，更無可能打落被上訴人之牙齒，蓋徒手打落他人
    門牙須用相當力道，被害人之嘴部及加害人之手部均會因此
    受傷，惟本件被上訴人之嘴部受此猛力撞及，卻未流血，而
    上訴人之手指、手臂也未留有齒痕，足見被上訴人之門牙非
    遭上訴人打落等語置辯。（原審判決上訴人應給付被上訴人
    116,900 元及自96年9 月12日起至清償日止，按年息5%計算
    之法定遲延利息，被上訴人就其敗訴部分之116,900 元及其
    法定遲延利息，提起上訴）。並於本院聲明：(一)原判決不利
    於上訴人部分廢棄。(二)上開廢棄部分，被上訴人於第一審之
    訴駁回。
三、本件兩造不爭執事項：
  (一)兩造於96年1月18日因細故發生爭執。
  (二)兩造發生爭執前，被上訴人並未受傷、門牙亦未脫落。
  (三)上訴人因系爭傷害事件經本院96年度易字第1610號、高雄高
    分院96年度上易字第1030號判決判處拘役15日確定。
四、本件兩造爭點為：(一)上訴人究有無出手毆打被上訴人？(二)原
    審所認定之損害賠償數額（即116,900 元暨其法定遲延利息
    ）是否適當？茲分述如下：
  (一)上訴人究有無出手毆打被上訴人？
  1.本件被上訴人於96年1 月18日在其位於高雄縣鳳山市○○○
    路229 巷15弄107 號之住處，遭上訴人毆打，致受有右臉頰
    多處抓、擦傷、右前臂挫傷瘀腫疼痛，及上門牙脫落1 顆等
    傷害之事實，業據證人即到場處理之員警潘雲山則證稱：其
    到場時，上訴人及被上訴人互指遭對方毆打，被上訴人並表
    示上訴人將其牙齒打斷，且當場出示被打斷之牙齒等語（見
    本院96年度易字第1610號卷，下稱96易字1610號卷第81至83
    頁），而被上訴人於遭上訴人毆傷後，旋即撥打110 報案乙
    節，亦有中華電信資料查詢表1 份在卷可稽（見台灣高雄地
    方法院檢察署96年度他字第939 號卷，下稱96他字939 號卷
    第25頁），復據被上訴人提出大東醫院、國軍高雄總醫院診
    斷證明書各1 紙及現場照片5 幀為憑（見96他字939 號卷第
    5 至6 頁、第7 頁）。按牙齒係人體之重要部分，質地堅硬
    ，非刻意使力不易斷裂，其斷裂後即無再生之可能，而被上
    訴人乃保險業務員，倘門牙有所缺漏即影響其與人交談、推
    銷商品之自信，是衡諸日常生活經驗法則，被上訴人當無自
    毀門牙，以誣攀上訴人之必要，本件被上訴人之前開指述，
    應認真實。
  2.上訴人固請求引用刑事案件審理中所傳喚之證人胡文金及上
    訴人之子陳崇成之證詞，用以證明其於事發當日，係遭被上
    訴人毆打，並未出手毆傷被上訴人。但查：證人胡文金、陳
    崇成並未目擊系爭傷害事故發生經過，業據證人胡文金證稱
    ：其於事發當時適駕車行經事發地點，由於其所駕車輛高度
    與事故現場高度有落差，且距現場有一點距離，故其於駕駛
    座上僅能看到兩造之上半身，其當場並沒有看到有人受傷，
    也沒有看到有何物品被打碎等語（見高雄高等法院高雄分院
    96年度上易字第1030號，下稱96上易字1030 號 卷第45頁、
    第46頁、第45頁），證人陳崇成則證稱：其並未目擊事發經
    過，其乃事情發生後，接獲上訴人來電，才前往現場等語至
    明（見96易字1610號卷第75頁），既證人胡文金、陳崇成均
    未在場全程目擊事發經過，自無從證明上訴人於事發當天係
    遭被上訴人毆打，而未出手毆傷被上訴人等情事，上訴人所
    辯上情，即因缺乏證據證明，而不可採。至於上訴人請求傳
    喚順成金紙香舖店送金紙之「謝小姐」乙節，未據上訴人提
    出證人之真實姓名年籍，上訴人亦陳明「謝小姐」不願到庭
    作證等語甚明，本院自無從傳喚證人到庭說明，併此敘明（
    見本院卷第33頁）。
  3.綜上，本件上訴人確有故意毆傷被上訴人之事實，被上訴人
    依侵權行為之法律關係，請求上訴人賠償其因此所受之財產
    及非財產上損害，即屬有據。
  (二)原審所認定之損害賠償數額（即116,900 元暨其法定遲延利
    息）是否適當？
  1.按因故意或過失，不法侵害他人之權利者，負損害賠償責任
    。不法侵害他人之身體、健康、名譽、自由、信用、隱私、
    貞操，或不法侵害其他人格法益而情節重大者，被害人雖非
    財產上之損害，亦得請求賠償相當之金額。民法第184 條第
    1 項前段、第195 條第1 項已有明定。次按關於非財產上之
    損害，加害人雖亦負賠償責任，但以相當之金額為限，民法
    第195 條第1 項定有明文，所謂相當，自應以實際加害情形
    與其名譽影響是否重大，及被害者之身分地位與加害人經濟
    狀況等關係定之」；又慰藉金之賠償須以人格權遭遇侵害，
    使精神上受痛苦為必要，其核給之標準因與財產上損害之計
    算不同，然非不可斟酌雙方身分資力與加害程度，及其他各
    種情形核定相當之數額，亦有最高法院47年台上字第1221號
    、51年台上字第223號判例要旨足參。
  2.經查：
  (1)被上訴人主張其因系爭傷害事故受傷，而支出醫藥費1,750
    元，業據被上訴人提出大東醫院醫療費用證明書1 份為憑（
    見附民卷第9頁），自屬有據。
  (2)被上訴人另主張其因門牙遭打落，而支出植牙費用65,150元
    乙節，亦據被上訴人提出福安堂牙醫診所估價單1 紙、醫療
    費用收據明細2 紙為證（見附民卷第10頁、原審卷第38至39
    頁），應屬真實。上訴人固辯稱：被上訴人之門牙缺漏亦可
    以假牙補齊，而無植牙之必要云云。惟成人於恒齒掉落後，
    並無法自體再生牙齒，乃周知之常識，故無論係裝置假牙或
    植牙均無法使牙齒回復其未受傷前之原狀及效能，而植牙與
    假牙均為現行普遍之技術，衡酌被上訴人為保險業務員，其
    臉部外觀攸關其職業形象，被上訴人就其掉落之門牙修補，
    選擇以完成後較為美觀之植牙方式為之，尚難謂有何過當之
    處，上訴人所辯殊非可採。
  (3)又被上訴人因遭上訴人傷害身體，而受驚嚇，其精神上自受
    有相當之痛苦，爰審酌被上訴人現年55歲，高職畢業，現以
    從事保險業務員為業，其名下有房屋1 筆、土地6 筆及汽車
    1 輛，財產總值約2,222,363 元；而上訴人不識字，其名下
    有土地1 筆，財產總值約1,494,500 元，業據兩造自承在卷
    ，並有被上訴人之畢業證書、名片、被上訴人之財產保險業
    務員登錄證、人身保險業務員登錄證各1 份及稅務電子閘門
    財產所得調件表2 份在卷足憑（見原審卷第37頁、第34頁、
    第13至21頁、第22頁），再佐以本件事發原由、經過，及被
    上訴人所受傷害程度等情，認為被上訴人就其所受非財產上
    損害之請求以5 萬元為適當，其逾此範圍之請求為無理由。
  (4)綜上，本件被上訴人得請求上訴人賠償之金額合計為116,90
    0 元（即1,750+65,150+50,000 ＝116,900 元）。
五、綜上所述，上訴人辯稱其於96年1 月18日遭被上訴人毆打，
    其並未出手毆打被上訴人云云，核與事實不符，而不足採。
    被上訴人起訴主張其遭上訴人毆打成傷等情，核與證據相符
    ，應堪採信。從而，被上訴人依侵權行為法律關係，請求上
    訴人給付116,900 元及自96年9 月12日起至清償日止，按年
    息5%計算之利息，為有理由，應予准許。逾此請求部分，為
    無理由，應予駁回。原審判決就上開應准許部分，為被上訴
    人勝訴之判決，並無違誤。上訴人就其敗訴部份，指摘原判
    決不當，求予廢棄改判，為無理由，應駁回其上訴。
據上論結，本件上訴為無理由，依民事訴訟法第436條之1第3項
、第449條第1項、第78條，判決如主文。
中    華    民    國    97    年    7     月     3    日
            民事第一庭    審判長法  官  朱玲瑤
                                法  官  陳宛榆
                                法  官  賴文姍
正本係照原本作成。
本判決不得上訴。
中    華    民    國    97    年    7     月     3    日
                                書記官  林秀珍


司法院資訊處製作；財團法人民間司法改革基金會備份。
